【裁判字號】    90,上訴,1076
【裁判日期】    900830
【裁判案由】    懲治走私條例等
【裁判全文】
臺灣高等法院臺中分院刑事判決                    九十年度上訴字第一七六號
    上  訴  人
    即  被  告  丙○○
    選任辯護人  陳銘釗
右上訴人因懲治走私條例等案件，不服臺灣苗栗地方法院八十八年度訴字第三七七號
中華民國九十年三月六日第一審判決（起訴案號：臺灣苗栗地方法院檢察署八十八年
度偵字第一二九八號、一二九九號），提起上訴，本院判決如左：
      主  文
原判決關於丙○○部分撤銷。
丙○○共同藏匿管制物品進口逾公告數額之走私物品，處有期徒刑拾月。又共同運送
私運管制物品進口逾公告數額之走私物品，處有期徒刑肆月，應執行有期徒刑壹年。
扣案之未貼專賣憑證洋菸貳拾肆萬仟捌佰陸拾貳包（內含七星牌貳拾貳萬肆仟包、
大衛杜夫牌壹萬玖仟捌佰陸拾貳包）均沒收。
      事  實
一、丙○○明知綽號「阿明」、「阿文」真實姓名、年籍不詳之成年男子及己○○（
    已死亡）所有之未貼專賣憑證洋菸二十四萬三千八百六十二包（內含七星牌二十
    二萬四千包、大衛杜夫牌一萬九千八百六十二包，其完稅價格已逾新台幣（下同
    ）十萬元，係私運進口逾公告數額之管制物品，竟仍夥同阿明、阿文、己○○，
    於八十八年一月八日簽立租約，由丙○○提供其不知情母親江鍾秋蘭所有位於苗
    栗縣竹南鎮○○街一六六號一樓之住處供藏匿前開未稅洋菸之場所，並於同日開
    始將該未稅洋菸搬入其住處內，但因搬運人手不足，遂由阿文向不知情之乙○○
    （其違反台灣地區與大陸地區人民關係條例部分，業經原審判處有期徒刑六月確
    定）調借人手，乙○○乃於同日（即八日）帶同其所僱用非法入境台灣之大陸地
    區人民陳茂發至上開租上揭處所幫忙搬運菸品，而丙○○明知陳茂發為大陸地區
    人民，係未經依法申請許可偷渡入境台灣地區，觸犯國家安全法之犯人，竟予留
    用三日即至同年月十日（實際上係由乙○○支付薪資），並安排居住在苗栗縣頭
    份鎮○○○○○路交流道旁之某家飯店予以藏匿。嗣於八十八年一月十三日，丙○○因阿明迄未繳納租金欲北上向阿明收取租金，阿明則要丙○○順道載運其中
    二十一箱之未稅洋菸載至台北長春路與龍江口處，並言明代價新台幣（下同）二
    千五百元，丙○○見有利可圖，竟又另與「阿明」共同基於運送上開走私洋菸之
    犯意聯絡，自丙○○前開藏匿處處所運送未稅洋菸二十一箱至台北市○○路與龍
    江街口，交予蕭姓不詳真實姓名之成年男子。嗣於同年一月十四日十七時許，經
    警在桃園縣中壢市○○路八十號對面塑膠工廠查獲陳茂發及乙○○，並循線於同
    日二十二時許，在苗栗縣竹南鎮○○街一六六號丙○○住處查獲丙○○及右揭走
    私洋煙二十四萬三千八百六十二包，始查悉上情。
二、案經台北縣警察局移送台灣板橋地方法院檢察署呈請台灣高等法院檢察署檢察長
    核令移轉臺灣苗栗地方法院檢察署檢察官偵查起訴。
    理  由
一、訊據被告丙○○對於在八十八年一月十四日為警在其母江鍾秋蘭所有位於苗栗縣
    竹南鎮○○里○○街一六二號屋內查獲未稅洋菸及其本人曾於八十八年一月十二
    日受阿明之託，運送未稅洋菸二十一箱至台北之事實固坦白承認為實在，但一再
    否認有何留用陳茂發及藏匿、運送未稅洋菸之犯行；辯稱：前開未稅洋菸為綽號
    「阿明」真實姓名不詳男子所藏置，因當初是一箱一箱地裝著，不知裡面是未稅
    洋菸，後來是因為他的員工在拆箱才知道是洋菸，但不知有無完稅，亦不知陳茂
    發是大陸客，亦未留用他，也不知陳茂發為何說伊是雇主，八十八年一月十三日
    則係因為阿明未繳納租金，伊要到台北向阿明收租金，阿明要伊順道載其中二十
    一箱香煙上去，伊才載送這一次，阿明說要給他二千五百元，但伊不知裡面是未
    稅洋菸云云。
二、惟查在被告丙○○位於苗栗縣竹南鎮○○里○○街一六二號住處地查獲之未稅洋
    菸二十四萬三千八百六十二包係綽號「阿明」真實姓名、年籍不詳之成年男子帶
    四名男子搬運至被告丙○○位於苗栗縣竹南鎮○○街一六六號一樓之住所一節，
    固據被告丙○○於警訊時、偵查中供承在卷（參前開板橋地方法院檢察署第二０
    二一號偵卷第六頁反面、二十五頁反面）；並有未貼專賣憑證洋菸二十四萬三千
    八百六十二包扣案可資佐證；惟查上開扣案之未貼專賣憑證洋煙二十四萬三千八
    百六十二包（內含七星牌二十二萬四千包、大衛杜夫牌一萬九千八百六十二包）
    ，其中七星ＳＯＦＴＰＡＣＫ、ＨＡＲＤＰＡＣＫ、ＬＩＧＨＴＳ、每包完稅價
    十四．二元，ＩＮＴＥＲＮＡＴＩＯＮＡＬ，每包二十八．五元，大衛杜夫ＣＬ
    ＡＳＳＩＣ每包完稅價格二三．六元，其合計完稅價格已逾十萬元，此復有財政
    部關稅總局驗估處八十九年九月十五日總驗二（二）字第八九一００五七八號函
及台北縣警察局九十年一月十二日北警刑字第０六二二五九號函各一紙附可稽（
    原審卷第九十九－一００頁、一四三－四頁），足證上揭扣案未貼專賣憑證洋菸
    係屬私運管制物品進口逾公告數額之走私物品，此為不爭之事實。
三、次查，本件租約雖是由被告之母出租，但實際上是由被告丙○○處理，業據江某
    自承屬實（本院卷第四十六頁）；又查本件未貼專賣憑證洋菸係台北縣警察局刑
    警隊於桃園縣中壢市查獲被告乙○○非法僱用大陸客陳茂發後，據陳茂發之供詞
    表示有去搬過洋菸，再於八十八年一月十四日二十二時許，至苗栗縣竹南鎮○○
    街一六六號被告丙○○住處查獲，當時丙○○父母親住在二樓，其一樓則放有很
    多香煙，並有散裝的，一看就知道是未稅洋菸，騎樓外則放置裝箱之香煙，待丙○○回來後並在其車上發現裝香煙之紙箱等之經過情節，復據證人即台北縣警察
    局刑警隊偵查員戊○○、許安東於偵審中到庭證述明確（參見臺灣苗栗地方法院
    檢察署八十八年度偵字第一二九九號偵查卷宗第三十一頁正面及本院八十九年四
    月十八日訊問筆錄）；警員戊○○於本院又稱：當日是要查竊車集團，無意中發
    現乙○○塑膠場那邊發現陳茂發口音有異，當場問他，他才供出他有去搬私煙，
    且在陳茂發處也有發現整條及散包之香煙都是溼溼的，由包裝外面一看就知道沒
    有完稅證明，陳茂發說是私包時候海水沾溼沒辦法賣才分給他們的，當時陳茂發
    也有抱怨沒有拿到錢，所以他私下把去搬私煙的倉庫地址記下，在閒談時陳茂發
    還說在搬完東西，老闆會查他們身體有無藏東西或記東西，他是背下來抄在他房
    間日曆之最後一頁等情（本院卷第二十七頁）；參以證人陳茂發於警訊中證稱：
    其於八十八年一月八日至十日在苗栗縣竹南鎮隆頂里一六六號被告丙○○住處搬
    運未稅洋煙時，被告丙○○當時在場並以凶惡口吻催促伊陳茂發快搬等情（參前
    開二０二一號偵卷第十二頁反面）；於偵查時稱：因為包裝破裂知道裡面是香煙
    （二０六九號偵卷第十六頁反面）；另同案被告乙○○於警訊中指稱：曾在竹南
    倉庫（即被告丙○○住處）看到陳茂發在場等情（參見二０二一號偵卷第十頁反
    面）各等語；可知從本件未稅洋扣案之未貼專賣憑證洋菸數量高達二十四萬三千
    八百六十二包，及被告丙○○親自與阿明接洽租房供作倉庫之相關事宜，就租放
    何物，衡情應無毫無所悉之理，且所謂倉庫與住處又屬同一棟房子，其一樓且放
    有散裝之香煙，江某並參與藏匿洋菸之搬運，暨有無完稅及貼有專賣憑證，自外
    觀一望即可立即判知等情綜觀，足證被告丙○○應明知綽號「阿明」等人所搬運
    至其苗栗縣竹南鎮○○街一六六號住處內之物係屬未貼專賣憑證之走私洋菸，是
    被告丙○○既明知綽號「阿明」所搬運至其住處內之未貼專賣憑證洋菸係屬私運
    管制物品進口逾公告數額之走私物品，竟仍提供其住處予以藏匿，其主觀上具有
    藏匿走私物品犯意甚明，其辯稱不知伊住處內所放置者係未貼專賣憑證之走私洋
    菸云云，自係臨訟卸責之詞，不足採信。又查本案之起初，是因為乙○○之結拜
    兄弟己○○於八十七年十二月初，帶阿文等人來找乙○○，要乙○○幫忙找倉庫
    ，乙○○就把江國珍之電話抄給他，後來才知道江國珍就是丙○○，案發後己○○要求不能供出他，並拿二十萬元律師費給被告丙○○等情，已據乙○○於本院
    供述甚詳（本院卷第五十二頁）；被告丙○○於本院九十年八月十六日審理時復
    稱阿明及己○○是二個人；益足徵「阿文」、「阿明」與己○○均屬同夥之共犯
    ，並與被告丙○○間就藏匿走私洋菸互有犯意之聯絡及行為之分擔灼然甚明。
四、復查，陳茂發係大陸地區人民，且係未經依法申請許可而偷渡入境台灣地區之事
    實，業據證人陳茂發於警訊時證述甚明（參第二０二一號偵查卷宗第十一頁正、
    反面），並有台北縣警察局刑警隊查獲非法入境大陸漁（人）民基本資料表一紙
    附卷可稽（；同案被告即乙○○於偵查中並供承有僱用陳茂發在伊經營之塑膠場
    工作不諱（參見前開偵查卷宗第二十五頁反面），且證人即查獲陳茂發之警員許
    安東戊○○均一致證稱：當日本來是要查竊車集團，無意中發現乙○○塑膠場那
    邊發現陳茂發口音有異，當場問他，他才供出等情已如前述，另徵諸乙○○於原
    審供稱：「我是七日帶陳茂發到頭份交流，陳茂發八日到十日都在竹南，是綽號
    阿文叫他去幫忙搬貨，陳茂發事後告訴伊是去搬洋菸」（原審卷第四十二頁）：
    於本院稱：是阿文打電話向他說缺人手，每天一千五百元，就載陳茂發交至頭份
    那裡交給阿文，回來後看到陳茂發有帶菸回來，才知道是去載洋菸（本院卷第二
    十六頁）；大陸客陳茂發於警訊時又指證稱：伊至丙○○位於苗栗縣竹南鎮之住
    所搬運，共三天，並被安排居住在苗栗縣頭份鎮○○○○○路交流道旁之某家飯
    店，被告丙○○係股東之一，並曾非常兇惡地催促其快搬等情（同前二０二一號
    偵卷第十二頁反面）；另被告丙○○於原審亦不諱言曾因陳茂發搬東西罵他無訛
    （原審卷第一五九頁）；從而陳茂發既在被告住處之倉庫工作達三日之久，其口
    音又明顯異於台灣地區之人民，衡情被告丙○○自可加以判斷，且其如未留用陳
    茂發，則何以對陳茂發口氣兇惡地加以催促並責罵？可見被告丙○○辯稱伊未留
    用及藏匿陳茂發云云，自係事後卸責之詞，不足採信。
五、另查被告丙○○對於八十八年一月十三日某時許，由綽號「阿明」真實姓名不詳
    之成年男子以二千五百元之代價僱用伊，自其上揭處所運送前揭未貼專賣憑證洋
    菸二十一箱至台北市○○路與龍江街口，交予蕭姓真實姓名不詳之男子等情，業
    據被告丙○○於警訊時供述明確及原審、本院供述無訛（參見臺灣板穚地方法院
    檢察署八十八年度偵字第二０二一號偵查卷宗第六頁反面、第七頁正面、原審卷
    第五十四頁，本院卷第四十六頁）；復有送貨單影本一紙在卷可參，又查該送貨
    單是送香煙的，姑娘是指七星香煙，亦據戊○○、許安東於八十八年五月十一日
    檢察官偵訊時供證屬實（參一二九九號偵卷第可三十頁反面、第三十一頁正面）
    ；另邱、許二員警於原審又證實：當時查獲的送貨單有很多張，被告抽出其中一
    張表示是送洋菸的各等語（原審卷第七十四頁）；被告丙○○於原審八十九年二
    月二十九日調查時復坦稱伊當天是用冷凍車載送二十一箱洋菸，伊在偵查中之所
    以說送龍蝦，是因為當時害怕等語（原審卷第五十五頁）；由上情已足徵明該送
    貨單應係被告載送未稅洋菸之明細，且被告丙○○就運送上開走私未稅洋菸，與
    阿明亦有共同犯意之聯絡甚為明顯。其事後辯稱伊不知所運送者係走私未稅洋菸
    云云，不足採信。被告丙○○此部分私運未稅洋菸之犯行，事證亦臻明確，本件
    被告丙○○右開犯行洵堪認定，應予依法論科。
六、核被告丙○○，明知乙○○所僱用之陳茂發係非法入境之大陸地區人民，竟予留
    用，係違反台灣地區與大陸地區人民關係條例第十五條第四款留用大陸地區人民
    在台灣地區從事未經許可之工作之規定，其此部分之所為，係犯同法第八十三條
    第一項之罪及刑法第一百六十四條第一項之藏匿犯人罪。另一次私運之洋菸，其
    查獲時完稅價格總額逾十萬元者，為懲治走私條例公告管制物項目及其數額丙目
    所定之管制進口物品；第按懲治走私條例第三條第一項之運送走私物品罪，以所
    運送者係同條例第二條第一項之走私物品為前提，是其犯罪是否成立，應以所運
    送者是否為走私物品以為斷，與運送時之數額有無逾公告數額無關（最高法院八
    十六年台上字第二五三七號判決意旨參照）。經查，本件扣案未貼專賣憑證洋菸
    ，其中七星牌香煙二十二萬四千包，每包完稅價格除ＩＮＴＥＲＮＡＴＩＯＮＡ
    Ｌ牌，每包二十八．五外，每包完稅價為十四．二元，另大衛杜夫牌共一萬九千
    八百六十二包，每包完稅價格係二十三．六元，已如前述，依此核算結果，本件
    未稅洋菸被查獲之完稅價格總額顯逾十萬元，即屬懲治走私條例公告管制物項目
    及其數額丙目所定之管制物品進口逾公告數額之走私物品，核被告丙○○此部分
    藏匿及運送走私物品之所為，各係犯懲治走私條例第三條第一項之藏匿走私物品
    罪及運送走私物品罪。又被告被告丙○○自承其原先是提供場所存放洋菸而已，
    八十八年一月十三日當天則是因為伊要去向阿明收取租金，阿明要伊順便載二十
    一箱洋菸北上，雙方遂同意以二千五百元之代價，由伊載運洋菸至台北，可見其
    藏匿及其後載運洋菸之行為是另行起意而各別為之，應予分論併罰。被告丙○○
    與綽號「阿明」、「阿文」之成年男子及己○○間對於共同藏匿走私洋菸之罪間
    ，另被告丙○○與「阿明」就運送走私洋菸之犯行間，互有犯意聯絡及行為分擔
    ，俱均為共同正犯。又被告丙○○所為藏匿走私物品罪與其所犯前開台灣地區與
    大陸地區人民關係條例第八十三條第一項之罪、刑法第一百六十四條第一項之藏
    匿犯人罪之罪間，互有方法結果之牽連關係，為牽連犯，應依刑法第五十五條之
    規定，從一重依懲治走私條例第三條第一項之藏匿走私物品罪處斷。原審就被告
    丙○○部分因之予以論科固非無見，但其對於阿文及己○○就藏匿走私物品罪亦
    為共同正犯漏未審認，就藏匿及運送應屬犯意各別之二罪，誤認與被告丙○○所
    犯之其餘各罪互有方法結果之牽連關係，並依牽連犯之例從一重之運送走私物品
    罪處斷均有未洽，被告丙○○上訴意旨空言否認犯罪雖屬無據，但原審判決就此
    部分既有可議之處，自應由本院將被告丙○○之部分予以撤銷改判，並審酌被告
    丙○○之犯罪動機、手段、藏匿之走私物品種類係屬洋菸及數量高達二十四萬三
    千八百六十二包，藏匿之時間，運送之次數只一次，代價不高，犯後態度等一切
    情狀分別量處如主文第二項所示之刑，並定其應執行刑。扣案之上開走私洋菸二
    十四萬三千八百六十二包（內含七星牌二十二萬四千包、大衛杜夫牌一萬九千八
    百六十二包），並未貼專賣憑證，依臺灣省內菸酒專賣暫行條例第三十條第一項
    之規定，不得加以持有，核為違禁物，並未據海關依海關緝私條例第三十六條第
    三項沒入，亦未經菸酒專賣機關依臺灣省內菸酒賣暫行條例第四十一條第一項規
    定聲請法院裁定宣告沒入，仍得為沒收之客體，爰依刑法第三十八條第一項第一
    款之規定予以宣告沒收。
七、公訴意旨另以：被告丙○○與綽號「阿明」、「小胖」及真實姓名不詳之男子共
    五人，基於共同之犯意連絡，於八十八年一月八日自不詳處所私運未稅洋煙二十
    四萬三千八百六十二包及於同年月十三日，自伊竹南住所運送未稅洋煙二十一箱
    至台北市○○路與龍江街口，以不詳價格售予某「蕭姓」真實姓名不詳之男子等
    情，因認被告丙○○涉有懲治走私條例第二條第一項之私運管制物品進口逾公告
    數額罪及同條例第三條第一項之銷售走私物品罪嫌云云。訊據被告丙○○對於上
    揭私運、銷售走私物品犯行均矢口否認，辯稱伊只有出租場地並運送一次至台北
    而已等語。按犯罪事實應依證據認定之，無證據不得推定其犯罪事實，刑事訴訟
    法第一百五十四條定有明文；又認定不利於被告之事實時，須依積極證據，苟積
    極證據不足為不利於被告事實之認定時，即應為有利於被告事實之認定，更不必
    有何有利之證據（最高法院三十年上字第八一六號判例意旨參照）。本件公訴人
    認被告丙○○涉有懲治走私條例第二條第一項之私運管制物品進口逾公告數額罪
    及同條例第三條第一項之銷售走私物品罪嫌，無非以在被告丙○○位於苗栗縣竹
    南鎮○○街一六六號一樓住處內查獲扣案之未貼專賣憑證走私洋菸及證人陳茂發
    於警訊、偵查中之證述與被告丙○○於警訊中自承曾自伊竹南住所運送未稅洋菸
    二十一箱至台北市○○路與龍江街口，交付「蕭姓」真實姓名不詳之男子等語為
    主要論據。惟按懲治走私條例第二條第一項所謂私運管制物品進口逾公告數額罪
    係指由國外私運管制物品進入我國國境而言，查本件扣案之未貼專賣憑證洋煙屬
    完稅價格總額逾十萬元之公告管制物品項目，固為走私物品，惟其查獲地點係在
    被告丙○○位於苗栗縣竹南鎮○○街一六六號一樓住處內，而證人陳茂發於警訊
    中雖證述綽號「阿胖」有五個股東其中一個是被告丙○○等語，惟參以證人陳茂
    發僅係在現場搬運走私未稅洋菸且係大陸地區人民，之前並不認識被告丙○○，
    衡情其不可能知悉上揭走私未稅洋菸係屬何人所有，其證言充其量僅可證明當時
    看到上開人士在現場搬運走私未稅洋菸藏置在被告丙○○之上揭住處而已，尚不
    得據此即認定上揭走私未稅洋菸係被告丙○○自國外私運進入我國國境，且陳茂
    發所言「阿胖」係阿文之誤，伊不認識「阿胖」，其弟甲○○外號是阿芳不是阿
    胖，其與本案無關，又據乙○○於原審及本院九十年七月十六日調查時供述甚明
    （原審卷第八十三頁、本院卷第四十七頁）；甲○○亦稱伊是以從事消防器材為
    業，不知為何陳茂發為何說他是老闆，伊與本案無關（本院卷第四十九頁）；參
    以陳茂發之口音與本地人民既有不同，其所謂「阿胖」是否確有其人，更有可疑
    ，且一般人間之往來，依年齡及輩份而互以長字輩及兄弟稱呼，並非罕事，故不
    能因證人陳茂發之證詞，即逕認被告丙○○及所謂之阿胖即為甲○○，且渠二人
    俱有參與走私未稅洋菸之犯行，第按懲治走私條例第三條第一項之銷售走私物品
    罪，條文既規定為銷售，自不宜予以擴張解釋為與販賣同義，苟未著手銷售，即
    不能以銷售走私物品罪相繩（最高法院八十六年度台上字第四六七五號判決意旨
    參照）。查本件被告丙○○僅於警訊中供承伊於八十八年一月十三日某時，綽號
    「阿明」真實姓名、年籍不詳之成年男子以二千五百元之代價要伊運送未稅洋菸
    二十一箱至台北市○○路與龍江街口，交予蕭姓真實姓名不詳之男子等語（參見
    臺灣板穚地方法院檢察署八十八年度偵字第二０二一號偵查卷宗第六頁反面、第
    七頁正面），並未供述係要出售予蕭姓真實姓名不詳之男子，亦查無其他證據足
    資證明被告丙○○或綽號「阿明」之男子與蕭姓真實姓名不詳之男子有何銷售價
    格之約定或銷售價金之交付，是此僅可證明被告丙○○或綽號「阿明」之男子有
    共同運送走私物品之犯行，尚難據此即認定被告丙○○有銷售走私物品之犯行。
    是被告丙○○上揭辯解，自堪採信。此外，復查無其他證據證明被告丙○○有公
    訴人所指懲治走私條例第二條第一項之私運管制物品進口逾公告數額罪及同條例
    第三條第一項之銷售走私物品之犯行，揆諸首揭說明，本應諭知被告丙○○此部
    分為無罪之判決，惟因此部分與被告丙○○前開藏匿、運送走私物品部分之犯行
    ，具有吸收關係之實質上一罪關係，爰不另為無罪之諭知，併此敘明。
據上論結，應依刑事訴訟法第三百六十九條第一項前段、第三百六十四條、第二百九
十九條第一項前段、臺灣地區與大陸地區人民關係條例第十五條第四款、第八十三條
第一項，懲治走私條例第三條第一項，刑法第一百六十四條第一項、第十一條前段、
第二十八條、第五十五條、第五十一條第五款、第三十八條第一項第一款、判決如主
文。
本案經檢察官丁○○到庭執行職務。
中      華      民      國      九十      年      八    月    三十      日
                                臺灣高等法院臺中分院刑事第七 庭
                                      審判長法  官  林  榮  龍
                                            法  官  江  錫  麟
                                            法  官  謝  說  容
右正本證明與原本無異。
如不服本判決應於收受送達後十日內向本院提出上訴書狀，其未敘述上訴之理由者並
得於提起上訴後十日內向本院補提理由書（均須按他造當事人之人數附繕本）。
                                            書記官  金  珍  華
中       華       民       國   九  十    年     八      月    卅一     日
附錄本判決論罪科刑法條全文：
台灣地區與大陸地區人民關係條例第十五條第四款：
左列行為不得為之：
四、僱用或留用大陸地區人民在台灣地區從事未經許可或與許可範圍不符之工作。
台灣地區與大陸地區人民關係條例第八十三條第一項：
違反第十五條第四款或第五款規定者，處二年以下有期徒刑、拘役或科或併科新台幣
三十萬元以下罰金。
懲治走私條例第三條第一項：
運送、鎖售或藏匿前條第一項之走私物品者，處五年以下有期徒刑、拘役或科或併科
新台幣九萬元以下罰金。
                                                                        Ｋ


司法院資訊處製作；財團法人民間司法改革基金會備份。
